【裁判字號】    89,易,1071
【裁判日期】    890822
【裁判案由】    違反醫師法
【裁判全文】
臺灣板橋地方法院刑事判決                        八十九年度易字第一七一號
    公  訴  人  臺灣板橋地方法院檢察署檢察官
    被      告  丁○○
    選任辯護人  黃銘照
                陳美智
右列被告因違反醫師法案件，經檢察官提起公訴（八十九年度偵字第一八二八號），
本院判決如左：
    主  文
丁○○未取得合法醫師資格，擅自執行醫療業務，處有期徒刑壹年貳月，緩刑參年；
如附表所示之物均沒收。
    事  實
一、丁○○未取得合法醫師資格，竟自民國八十六年間起，在台北縣泰山鄉○○路○
    段二五四巷十八號一樓經營「清傳脊椎神經傷骨中心」，懸掛「清傳脊椎神經傷
    骨診所」之招牌，於室內設有掛號台、診療室、候診室及復健室，並擺設及使用
    其所有如附表所示之各式醫療儀器，為戊○○、丙○○、吳甲○○等不特定之病
    患從事整脊、推拿及一般性傷骨科疾病治療、復健等行為，且為相關之病歷記載
    ，並交付病患「利生丸」等內服藥品，每次向病患收取基本費約新台幣（下同）
    一百元或二百元不等，如病患之病情較為嚴重時則酌情增加收費，而擅自執行醫
    療業務。迄八十九年一月十日下午七時許，丁○○在上址為李振義等病患看診時
    ，為台北縣衛生局人員當場查獲。
二、案經台北縣政府移送台灣板橋地方法院檢察署檢察官偵查起訴。
    理  由
一、訊據被告丁○○坦承伊未取得合法醫師資格，自八十六年間起在上址開設「清傳
    脊椎神經傷骨中心」，懸掛「清傳脊椎神經傷骨診所」之招牌，擺設並使用如附
    表所示之各式儀器，為不特定之民眾從事推拿等業務，惟矢口否認有違反醫師法
    之犯行，並辯稱：伊係國術損傷接骨技術員，僅在上址為民眾施以熱敷、拉筋等
    傳統民俗技藝，與醫師之治療行為大不相同；伊在清傳脊椎傷骨中心所放置之倒
    立機等器材，均為一般市面上常見之運動器材，係供伊為民眾施以傳統技藝療法
    之輔助工具；伊提供民眾服用之利生丸，係伊自己因胃痛向潘豐沂買來服用之中
    藥，因前來接受民俗技藝療法之民眾告知伊有胃不舒服之情況，伊始贈予渠等服
    用，並無收費，亦非執行醫療行為；又伊之收費與一般國術推拿中心相當，與一
    般醫療診所收費五、六百元以上差距甚大云云。
二、經查：
  （一）右揭事實，業據移送機關台北縣政府敘明在卷，有台北縣政府八十九年一月
        十二日八九北府衛三字第一八八七二號函一紙附卷可稽，被告於八十九年一
        月十日台北縣政府衛生局人員前往查察時，坦承伊在上址經營整脊、推拿、
        一般性傷骨科，如有脊骨傷害者因而需要牽引之部分，藉由儀器幫助患者牽
        引以免用人力之功能不當等語（見偵卷第四頁至第五頁），並經證人戊○○
        、丙○○、吳甲○○於本院審理時到庭具結證述屬實，復有台北縣醫政業務
        調查工作日記表一份、病患戊○○、丙○○、吳甲○○之病歷表影本各一份
        、清傳脊椎神經傷骨中心現場照片影本七張在卷可按。
  （二）上開病患戊○○等人之病歷表均詳細記載病患之病史、自述症狀、脊椎傷骨
        記錄圖及各次治療之詳細流程，與一般醫療機構記載病歷表之方式相同；又
        被告確有將「利生丸」等內服藥品交付病患，並指示病患服用之方法等情，
        已據證人戊○○、丙○○、吳甲○○到庭證述屬實，上開病患戊○○、丙○○、吳甲○○之病歷表上亦均有記載「利生丸十顆，每日一丸」等文字，且
        該文字有使用印章代替書寫之情形，顯見被告經常交付病患利生丸等內服藥
        品，否則何需另刻印章以節省書寫之勞費？再觀諸吳甲○○之病歷表記載，
        被告曾於八十七年二月十一日、二月二十五日、七月一日、八十八年一月十
        九日、八月十三日、九月二日各交付利生丸十顆與吳甲○○，並指示每日服
        用一丸。如被告係因病患之請求始將自己服用之中藥「利生丸」贈與病患，
        何以被告會將交付利生丸及服用方法仔細記載於病歷表中？又何以多次交付
        利生丸與同一病患？顯見被告辯稱：伊提供民眾服用之利生丸，係伊自己因
        胃痛向潘豐沂買來服用之中藥，因前來接受民俗技藝療法之民眾告知伊有胃
        不舒服之情況，伊始贈予渠等服用云云，並不實在。
  （三）證人潘豐沂於本院到庭證稱：伊自三年前起陸續賣藥給被告，被告曾購買過
        滋麗膚藥膏、健胃散，藥膏是推拿用的，健胃散是整胃用的，但並無販賣過
        利生丸與被告，而健胃散之單價為一顆幾毛錢等語，與被告陳稱：利生丸係
        向潘豐沂進的貨，每一顆單價是三元或三元半云云，相互矛盾，益見被告所
        辯純屬虛構。
  （四）另證人乙○○於本院到庭證稱：伊係晶華儀器有限公司之負責人，伊曾販賣
        一些保健器材與被告，這些器材除了舒張儀是自己做的外，都是舊品，都是
        由醫院、診所蒐購來的等語，而乙○○於八十九年三月二十七日出具之說明
        書一紙亦陳明販賣如附表所示之器材者必須具備販售醫療器材之藥商特許執
        照，可見被告所使用如附表所示之器材均屬醫療機構所使用之醫療器材。又
        ，如附表所示之醫療器材並非違禁物，一般人均可自行購買使用，雖不違法
        ，然未取得合法醫師資格者購買後，如供治療不特定病患時之輔助器材，則
        已逾越了傳統民俗療法之範圍，不論其收費多寡，應屬醫師法所規範之醫療
        行為，亦有前台灣省政府衛生處八十五年八月三日衛三字第八五００五八九
        ０五號函影本一份附卷可參。是被告辯稱：如附表所示之器材均為一般市面
        上常見之運動器材，係供伊為民眾施以傳統技藝療法之輔助工具，且伊收費
        低廉，應不違法云云，顯不可取。
    綜上所述，被告所辯應係畏罪卸責之詞，不足採信，本件事證明確，被告之犯行
    洵堪認定。
二、核被告丁○○所為，係犯醫師法第二十八條第一項前段之未取得合法醫師資格，
    擅自執行醫療業務罪。爰審酌被告之品行、智識程度、從事不法醫療業務罔顧病
    患權益，其營業時間非短，犯罪後復未坦承犯行，仍飾詞圖卸刑責等一切情狀，
    量處如主文所示之刑。末查被告前未曾受有期徒刑以上刑之宣告，有臺灣高等法
    院檢察署刑案紀錄簡覆表在卷可稽，其因失慮觸犯刑章，經此偵審教訓後，已足
    收警惕之效，當無再犯之虞，本院認對被告所宣告之刑，以暫不執行為適當，爰
    併宣告緩刑三年，以啟自新。如附表所示之物品，均係被告所有，業據其陳明在
    卷，係被告供執行醫療業務時使用之藥械，雖未扣案，惟無證據證明已滅失，應
    依醫師法第二十八條第一項前段規定宣告沒收之。
據上論斷，應依刑事訴訟法第二百九十九條第一項前段，醫師法第二十八條第一項前
段，刑法第十一條前段、第七十四條第一款，判決如主文。
本案經檢察官朱帥俊到庭執行職務。
中    華    民    國      八十九      年      八      月      二十二    日
                                      臺灣板橋地方法院刑事第三庭
                                          法  官  樊  季  康
右正本證明與原本無異。
如不服本判決，應於判決送達後十日內，向本院提出上訴狀。
                  書記官  馬  秀  芳
中    華    民    國      八十九      年      八      月      三十      日
附表：
┌─┬─────────────┬────┬─────────────┐
│編│名                      稱│數    量│備                      註│
│號│                          │        │                          │
├─┼─────────────┼────┼─────────────┤
│一│牽引器                    │肆台    │                          │
├─┼─────────────┼────┼─────────────┤
│二│離子氧治療器              │壹台    │                          │
├─┼─────────────┼────┼─────────────┤
│三│舒張儀器                  │壹台    │                          │
├─┼─────────────┼────┼─────────────┤
│四│倒立機                    │壹台    │          │
└─┴─────────────┴────┴─────────────┘


司法院資訊處製作；財團法人民間司法改革基金會備份。
